臺灣高等法院臺中分院刑事判決　　　　　　　　　　　九十二年度上易字第五六號
　　上　訴　人
　　即　被　告　丙○○　男　五.
右上訴人，因被告詐欺等案件，不服臺灣臺中地方法院九十一年度易字第七九０號，
中華民國九十一年十一月二十二日第一審判決（起訴案號：台灣台中地方法院檢察署
九十年度偵字第二０二三四號，並經同署移送併辦：九十年偵字第二二三四三號），
提起上訴，本院判決如左：
    主      文
上訴駁回。
    事實及理由
一、本案經本院審理結果，認第一審判決以上訴人即被告（下稱被告）丙○○，意圖
    為自己不法之所有，以詐術使人將本人之物交付未遂，量處有期徒刑四月，並諭
    知如易科罰金以三百元折算一日，且將扣案之簽單一張宣告沒收，經核其認事用
    法及量刑均無不當，應予維持，並引用第一審判決書記載之事實、證據及理由（
    如附件）。
二、被告提起上訴，略稱偵查卷三十八頁之簽單，並非伊偽造，伊確有中獎，可傳喚
    證人朱國華為證云云，惟查，上開簽單與同頁其他四張簽單，經原審送請憲兵學
    校鑑定結果，認定「第一張簽單筆跡與其他四張筆跡均有不同，第一張應係模仿
    其他四張之筆跡」，有該鑑定書在卷可稽（參見原審卷六七頁），而第二至第五
    張簽單，均係同案被告甲○○平時簽發交付予被告等情，亦據該兩位被告於偵審
    中供承相符在卷，並據甲○○於本院調查時證稱屬實，可見被告辯稱該簽單係甲
    ○○所交付伊乙節，自難採取。再者，被告與同案被告甲○○前往測謊鑑定結果
    ，認定「被告說謊，甲○○並未說謊」之情節，有法務部調查局之測謊報告可憑
    （參見偵查卷四三頁），佐以甲○○所提出該次被告所簽之簽單六張之號碼內容
    ，可見系爭第一張簽單，應係被告所偽造，至為明確，是原審因而為被告詐欺未
    遂之判決認定，自屬有據。又被告提起上訴之上訴狀，並未載稱有何證據待調查
    ，亦未提出任何事證，以茲證明上開鑑定及測謊結果，不能採取，且被告於九十
    二年一月十三日到庭時，復未陳稱有何證人待傳喚，嗣於一月十七日（星期五）
    具狀聲請傳喚證人朱國華，待本股於二十日收受後，距離一月二十一日之辯論庭
    ，已無作業之空間，且該證人復係併辦案情之同案被告，而被告於偵審中復堅稱
    伊係一人前往簽賭，簽單係甲○○所交付云云（參見偵查卷二二、三四頁，原審
    卷三四、五一、八四頁），嗣經原審鑑定後堪認定係被告所偽造，則被告嗣於本
    院改稱該簽單係證人所交付，自難遽採，且卷內並無證據堪認本件詐欺犯行，該
    證人知情並參與，本院因認尚無傳喚該證人必要，附此敘明。從而，被告猶執陳
    詞，指摘原判決此部分認定不當（原判決賭博部分，業據被告撤回上訴在案），
    自為無理由，其上訴應予駁回。又上開簽單右下方，係記載「趙」而非『邱』，
    外觀上尚難認定係被告以外之他人名義文書，本案自難認牽連犯有偽造（準）私
    文書犯行，併此指明。
三、檢察官併辦之九十年偵字第二二三四三號之詐欺部分（其中賭博部分，已由原審
    一併判決在案），未據檢察官一併提起公訴，原審判決第十三頁說明部分縱有不
    當，惟既未一併判決在有罪部分，原判決就詐欺部分之認定，自無違誤可言，檢
    察官得不受該判決理由認定之拘束，爰一併檢還檢察官依法偵辦，附此載明。
據上論斷，應依刑事訴訟法第三百七十三條、第三百六十八條，判決如主文。
本案經檢察官乙○○到庭執行職務。
中      華      民      國　    九十二     年     一      月   二十八 　日
                                臺灣高等法院臺中分院刑事第二庭
                                      審判長法  官　羅　禮　政
                                            法  官　陳　欣　安
                                            法  官  蔡　聰　明
右正本證明與原本無異。
不得上訴。
                                            書記官　郭  振　祥
中      華      民      國　    九十二     年     一      月   二十八 　日
刑法第三百三十九條：
意圖為自己或第三人不法之所有，以詐術使人將本人或第三人之物交付者，處五年以
下有期徒刑、拘役或科或併科一千元以下罰金。
以前項方法得財產上不法之利益或使第三人得之者亦同。
前二項之未遂犯罰之。
　　　　　　　　　　　　　　　　　　　　　　　　　　　　　　　　　　　　Ｒ
臺灣臺中地方法院刑事判決                          九十一年度易字第七九號
    公  訴  人  臺灣臺中地方法院檢察署檢察官
    被      告  甲○○  男  五十一歲（民國○○年○月○日生）
                        住臺中縣后里鄉○里村○○路八號
                        身分證統一編號：Ｌ一一六七七六九號
                丙○○  男  五十歲（民國○○○年○月○○○日生）
                        籍設臺中市○區○○里○○路六一七號
                        現住臺中縣大里市○○路一六六巷二五號
                        身分證統一編號：Ｓ一0000000號
右列被告因賭博等案件，經檢察官提起公訴（九十年度偵字第二０二三四號）及移送
併辦（九十年度偵字第二二三四三號），本院判決如左：
    主  文
甲○○連續意圖營利，聚眾賭博，處有期徒刑伍月，如易科罰金，以佰元折算壹日
，扣案六合彩簽單陸張（如本院卷證物袋內所附）均沒收。
丙○○連續在公眾得出入之場所賭博財物，處罰金伍仟元，如易服勞役，以佰元折
算壹日，扣案六合彩簽單肆張（如九十年度偵字第二０二三四號卷第三十八頁編號二
至五所示）均沒收。又意圖為自己不法之所有，以詐術使人將本人之物交付，未遂，
處有期徒刑肆月，如易科罰金，以佰元折算壹日，扣案簽單壹張沒收。
    事  實
一、丙○○曾因傷害罪，於民國八十七年十月二十八日為臺灣高等法院臺中分院判處
    拘役五十日確定；又因誣告罪，於八十八年一月十九日為同法院判處拘役五十日
    確定，嗣經應執行刑為拘役九十五日，而於八十九年一月二十六日易科罰金執行
    完畢。甲○○基於意圖營利之概括犯意，自九十年十月二日起，至同年月十六日
    止，連續提供其在臺中縣后里鄉○里村○○路八號住處為公眾得出入之場所，充
    經營俗稱「六合彩」賭博場所之用，供不特定多數人簽選賭博財物，賭博方式共
    分為「二星」、「三星」、「四星」等型式，參與賭博之人，每簽選一注須支付
    賭金新台幣（下同）十元至一百元不等之賭資；核對每星期二、四香港六合彩開
    出之號碼對獎，其簽中者「二星」可得所簽注金額五十三倍、「三星」可得所簽
    注金額五百二十倍、「四星」可得所簽注金額七百倍不等之彩金，如未簽中者則
    所支付賭金悉歸甲○○所有，而以此方式圖利。丙○○知甲○○在從事六合彩賭
    博後，即基於賭博之概括犯意，連續於九十年十月上旬某日及同年月十六日，前
    往甲○○所提供前揭住處之公眾得出入之場所，以數千元至六千三百九十元不等
    之賭注，簽賭甲○○所營之六合彩賭博，而與甲○○賭博財物；及承前概括賭博
    之犯意，於九十年十月二十二日、二十三日二次前往張李月香（已經本院另案審
    結，判處有期徒刑四月，如易科罰金，以三百元折算一日）提供其臺中縣外埔鄉
    ○○村○○路興中一巷六號住處充公眾得出入之場所，向張李月香簽賭其所經營
    之六合彩賭博，每次簽賭金額為二百餘元，而與張李月香賭博財物。又丙○○明
    知其在九十年十月十六日向甲○○簽賭之六合彩並未簽中，竟另行起意並基於意
    圖為自己不法所有之犯意，在某不詳處所，以其於向甲○○簽賭時索取之甲○○
    用以記載賭客簽賭號碼用之日曆紙一張，在該日曆紙上模仿甲○○之筆跡，捏造
    「39.21.07.10.20x100元(三)(四)1350付10/16趙」簽單一張，並於同年月十七日上
    午十一時許，持該簽單前往甲○○上揭住處，向甲○○佯稱其已簽中當期香港六
    合彩開出之三九、二一、０七、二０等四個號碼，而中四星彩金七十萬元、三星
    彩金二十萬八千元，因甲○○認丙○○並未簽中而拒絕付款，始未得逞。
二、案經臺中縣警察局大甲分局報請臺灣臺中地方法院檢察署檢察官偵查起訴及移送
    併辦。
    理  由
一、訊據被告甲○○對於有自九十年十月二日起至十月十六日止，在其臺中縣后里鄉
    ○里村○○路八號住處，經營六合彩二星、三星、四星之賭博，供不特定多數人
    簽選賭博財物等事實均坦承不諱；被告丙○○則坦承有在九十年十月初及同年月
    十六日前往被告甲○○處簽賭六合彩與之賭博財物，及在同年月二十二日、二十
    三日前往證人張李月香處簽賭六合彩賭博財物等事實，惟否認有何詐欺犯行，並
    辯稱：伊並未捏造簽單，伊確有在九十年十月十六日至被告甲○○住處簽賭時，
    簽選三九、二一、０七、一０、二０之號碼，且其所提出之簽單係被告甲○○所
    書寫交予伊者，伊無詐欺犯行等語。經查，被告甲○○自白經營六合彩賭博及被
    告丙○○自白賭博等事實，核其自白之事實互核大致相符，且被告丙○○向證人
    張李月香簽賭六合彩賭博部分之事實，亦核與證人張李月香在偵查及本院審理時
    證述之情節相符；並有扣案被告丙○○簽賭時，被告甲○○交付被告丙○○之簽
    單四紙（見偵查卷第三十八頁以下編號二至五所示之簽單），及被告甲○○於本
    院審理時提出之被告丙○○於向被告甲○○簽賭時所交付被告甲○○，表示其欲
    簽選號碼之簽單六張可證，應認被告甲○○、丙○○賭博犯行，均已事證明確。
    被告丙○○雖辯稱其所提出向被告甲○○索取彩金之簽單一張（見偵查卷第三十
    八頁編號一之簽單），並非其所捏造，而係被告甲○○所書寫交付者，伊並無詐
    欺犯行等語。惟查，被告丙○○於九十年十月十六日向被告甲○○簽賭六合彩時
    ，並未簽選三九、二一、０七、一０、二０之號碼，且該簽單亦非被告甲○○所
    書寫交付被告丙○○者，迭據被告甲○○於警訊、檢察官訊問及本院審理時均供
    述明確；而由被告甲○○提出之被告丙○○在九十年十月十六日前往被告甲○○
    住處簽選六合彩賭博之號碼時所交付簽選號碼之簽單六張可知，其中四張上所記
    載被告丙○○簽選之號碼核與被告甲○○交付被告丙○○之四張簽單（即前揭偵
    查卷第三十八頁以下編號二至五所示之簽單）上之號碼均為相同，惟並無被告丙
    ○○所稱簽選三九、二一、０七、一０、二０號碼之簽單，則被告甲○○所稱被
    告丙○○並未簽選該注號碼之詞，非不可採。且經本院將偵查卷附之簽單五張送
    憲兵學校鑑定，經該校以比對筆跡之筆劃關聯及組織方式鑑定結果認，編號一簽
    單上「趙」、「付」等字跡之繞圈處，較之編號二至五簽單為極不自然；編號一
    簽單上「四」字第三、四筆（即二直筆）寫成「  」狀筆路結構，編號二至五簽
    單則呈「  」狀結構；編號二至四之阿拉伯數字右上方有多一「趯橫筆」之寫法
    ，編號一之簽單則無此筆劃；編號一之簽單阿拉伯數字間之「點」呈「  」或「
      」向下或右下拉狀筆劃，編號二至五之簽單則均成「  」狀「點筆」，因認編
    號一簽單上之筆跡與編號二至五簽單字跡筆劃關聯及組織方式均不同，編號一簽
    單上之筆跡為模仿編號二至五簽單上筆跡所得結果，有該校九十一年九月十日（
    九一）執正字第五二八０號鑑定書一件在卷可稽；核該筆跡鑑定之結果，亦與被
    告甲○○在偵、審所供編號一之簽單非其所書寫之事實相符。另參以被告甲○○
    、丙○○經檢察官通知自行前往法務部調查局實施測謊鑑定，經該局鑑定結果認
    被告甲○○對於「(一)系爭簽注單不是渠開立的。(二)系爭簽注單是丙○○偽造的。
    」二個問題經測試均無情緒波動反應，研判未說謊。被告丙○○對於「(一)系爭簽
    注單是甲○○開立的。(二)系爭簽注單不是渠偽造的。」二個問題經測試均呈情緒
    波動反應，研判有說謊，有該局九十一年二月二十一日調科參字第０九一０００
    三三一四０號測謊報告書一件附卷可稽。按測謊鑑定，係依一般人在說謊時，會
    產生遲緩、緊張、恐懼、不安等心理波動現象，乃以科學方法，由鑑定人利用測
   謊儀器，將受測者之上開情緒波動反應情形加以紀錄，用以判別受測者之供述是
    否真實。故測謊鑑定，倘鑑定人具備專業之知識技能，復事先獲得受測者之同意
    ，所測試之問題及其方法又具專業可靠性時，該測謊結果，如就否認犯罪有不實
    之情緒波動反應，雖不能採為有罪之唯一證據，但非無證據能力，仍得供裁判之
    佐證，其證明力如何，事實審法院自得依職權自由判斷（最高法院八十七年度台
    上字第三九二八號判決參照）。查本件被告丙○○既係經檢察官通知後自行前往
    法務部調查局接受測謊，顯已經同意接受測試，而法務部調查局關於測謊之鑑定
    為專責機關，其實施鑑定之人應具備專業之知識技能，應認該測謊之結果，並非
    無證據能力，而得為本件裁判之佐證；從而，本院綜合被告丙○○提出向被告甲
    ○○請求支付六合彩彩金之簽單，既經被告甲○○供述並非其所書寫交付被告丙
    ○○者；而本院送憲兵學校鑑定結果復認該簽單係模仿被告甲○○交付被告丙○
    ○簽單上之筆跡所完成者，且經測謊結果，被告甲○○經研判並未說謊，被告丙
    ○○經研判有說謊等相關事證，應認被告丙○○於本院所辯其所提出向被告甲○
    ○請求支付彩金之簽單，係被告甲○○所交付，渠未自行捏造中獎簽單等語，為
    屬事後卸責之詞，尚不足採信。又被告丙○○以捏造中獎簽單之方式，佯向被告
    甲○○稱其已經簽中六合彩，欲向被告甲○○詐領彩金，自有為自己不法所有之
    意圖，且有施用詐術之情事，即足認定；此外，復有被告丙○○提出向被告甲○
    ○詐領彩金之簽單一張（偵查卷第三十八頁編號一之簽單）在卷可證，本件被告
    丙○○詐欺犯行，亦已經事證明確，犯行洵堪認定。末雖檢察官在偵查中曾將卷
    附之簽單送內政部警政署刑事警察局鑑定簽單五張是否為同一人所為，經該局函
    覆編號一之簽單有模仿之虞，而拒絕實施鑑定，有該局九十一年一月七日（九一
    ）刑鑑字第四二五號函在卷可稽；惟查本件所欲實施鑑定之項目原即係卷附簽單
    中編號一所示之簽單與編號二至五所示簽單是否為同一人所為，或係他人所模仿
    而得者，而該局竟以編號一之簽單有模仿之虞而拒絕鑑定，顯非專責鑑定機關應
    有負責之態度；且該局既以編號一之簽單有模仿之虞而未實施鑑定，自難以之為
    有利於被告事實之認定，附此敘明。
二、核被告甲○○所為，係犯刑法第二百六十六條第一項前段普通賭博罪、第二百六
    十八條前段意圖營利供給賭博場所罪及同條後段意圖營利聚眾賭博罪；被告丙○
    ○所為係犯刑法第二百六十六條第一項前段普通賭博罪及同法第三百三十九條第
    三項、第一項詐欺取財未遂罪。被告甲○○於當期香港六合彩開獎前之多次接受
    簽賭之接續行為，均係當次普通賭博、意圖營利供給賭博場所及聚眾賭博犯行之
    一部行為，均不另論罪；其先後多次犯上開三罪，均時間緊接，所犯各係構成要
    相同之罪名，顯係基於概括之犯意反覆為之，均為連續犯，應各依刑法第五十六
    條規定分別論以一罪，並均加重其刑；又被告甲○○所犯上開三罪間，係一行為
    觸犯數罪名，為想像競合犯，應依刑法第五十五條前段規定從情節較重之意圖營
    利聚眾賭博罪處斷。被告丙○○所犯賭博罪部分，先後多次簽賭六合彩之賭博犯
    行，時間緊接，所犯係構成要件相同之罪名，顯係基於概括犯意反覆為之，為連
    續犯，應依刑法第五十六條規定論以一罪，並加重其刑。被告丙○○所為詐欺取
    財罪部分之犯行，係已著手於犯罪行為之實行而不遂，為未遂犯，爰依刑法第二
    十六條前段規定減輕其刑。又被告丙○○所犯刑法第二百六十六條第一項前段普
    通賭博罪與同法第三百三十九條第三項、第一項詐欺取財未遂罪間，因被告丙○
    ○係於向被告甲○○簽賭後，於當期香港六合彩開出號碼後，未簽中始另行起意
    以自行模仿被告甲○○交付之簽單方式，向被告甲○○詐欺，應認其所犯二罪間
    ，犯意各別，罪名互殊，應予分論併罰。被告丙○○於九十一年十月二十二日、
    二十三日向證人張李月香簽賭六合彩賭博部分之事實，雖未經檢察官起訴，惟其
    此部分賭博事實，與已經起訴部分之向被告甲○○簽賭六合彩賭博部分之事，時
    間均在九十年十月間，顯係緊接；且又均係以簽賭六合彩賭博為其犯罪之手段，
    所犯又係構成要件相同之罪名，顯有連續犯之裁判上一罪之關係，而為起訴效力
    所及，且經檢察官移送併辦，自為本院所得併予審究者。另檢察官雖於起訴犯罪
    事實關於被告甲○○部分，記載被告甲○○係向臺中縣警察局大甲分局自首賭博
    犯行；惟按刑法第六十二條前段自首減輕其刑之規定，係以對於未發覺之罪自首
    ，而受裁判者為要件。如案已發覺，則被告縱有陳述自己犯罪之事實，亦祇可謂
    為自白，不能認為自首。查被告甲○○因被告丙○○之詐賭行為，拒絕給付被告
    丙○○所稱之彩金，乃於九十年十月十七日中午十二時許偕同被告丙○○至臺中
    縣警察局大甲分局義里派出所報案，並接受員警製作詢問筆錄，然查被告甲○○
    於該次警訊筆錄並未自首經營六合彩賭博犯行，而係供述被告丙○○提出號碼要
    渠幫忙向其渠友人下注簽賭六合彩；而係於同日中午十二時二十五分另經該所員
    警於製作被告丙○○之詢問筆錄時，經由被告丙○○供述係向被告甲○○簽賭六
    合彩賭博之事實，而為承辦之該管公務員知悉而發覺被告甲○○之賭博犯行後，
    再於同日下午五時通知被告甲○○前往該派出所製作詢問筆錄時，被告甲○○始
    對製作筆錄之員警陳述自己經營六合彩之犯罪事實，是被告甲○○所為僅可謂為
    自白，尚與刑法第六十二條前段自首之要件不符，檢察官認被告甲○○係自首，
    容有未洽，均附以敘明。爰審酌被告甲○○、丙○○犯罪之動機、目的、品行；
    被告甲○○犯罪之手段，及其所營六合彩賭博之時間不長，規模不大，其犯罪所
    生之損害非鉅，並坦承犯罪之犯後態度尚稱良好；及被告丙○○參與賭博之次數
    ，既所施用詐術之手段，且雖欲詐領彩金，惟被告甲○○並未支付，尚未造成被
    害人即被告甲○○之實際損害，有如事實欄所載之前科素行（臺灣臺中地方法院
    檢察署刑案資料查註紀錄表及臺灣高等法院被告全國前案紀錄表各一件在卷可稽
    ），並坦承賭博犯罪及否認詐欺犯罪之犯後態度等一切情狀，分別量處被告甲○
    ○如主文第一項所示之刑，並諭知易科罰金之折算標準；量處被告丙○○如主文
    第二項所示之刑，所處罰金及有期徒刑部分，並分別諭知罰金易服勞役及有期徒
    刑易科罰金之折算標準，以示懲儆。末查，扣案六合彩簽單十張，其中偵卷第三
    十八頁以下編號二至五所示之簽單四張，為被告丙○○所有，且係被告甲○○交
    付被告丙○○供核對是否簽中六合彩賭博所用之物；被告甲○○於本院提出之簽
    單六張（置於證物袋）為被告甲○○所有，且係被告丙○○於向被告甲○○簽賭
    時交付被告甲○○，表示其所欲簽注之號碼，而供被告甲○○書寫簽單所用者，
    亦係供賭博所用之物，應分依刑法第三十八條第一項第二款宣告沒收。又扣案簽
    單一張（即偵查卷第三十八頁編號一所示之簽單），為被告丙○○所有並供犯本
    件詐欺取財罪所用之物，爰依刑法第三十八條第一項第二款宣告沒收。
三、併辦意旨（九十年度偵字第二二三四二號）另以：被告丙○○得悉經營六合彩之
    證人張李月香拙於言詞表達，且思路不清，較易矇騙，欲設局詐騙，乃與證人朱
    國華、陳薏帆基於意圖為自己不法所有之共同概括犯意聯絡，先由被告丙○○於
    九十年十月二十三日中午，至臺中縣外埔鄉○○村○○路興中一巷六號處，向證
    人張李月香簽賭六合彩，以便將來證人陳薏帆下注時在場證明，而證人陳薏帆、
    朱國華二人亦隨後進入，始得知證人張李月香為經營六合彩之組頭而欲簽賭，並
    當場拿出預先書寫好於紙板原始紙色那一面之四組號碼，藉詞因資金不足，只要
    簽賭其中第一、三組號碼即「三五─０三─一六─二四─三０─四三」及「三五
    ─０八─一二─二六─三三─四二」，並以簽字筆劃線將該二組號碼圈起來，下
    注與證人張李月香賭博財物，並將紙板交由證人張李月香在第四列號碼下方空白
    處簽寫「三、四星Ｘ二００元付清」等字後，將紙板取回；被告丙○○與證人陳
    薏帆、朱國華三人明知證人陳薏帆所簽注上開二組號碼均未中彩，竟撕去上方三
    列號碼部分之紙板，僅留下第四列及證人張李月香所寫「三、四星Ｘ二００元付
    清」文字部分，再自行於類似紙板上書寫三列號碼，將原來劃框下注之第三列號
    碼改作第二列，假造第三列號碼為「三五─０六─０七─一三─二二─四六」，
    並刻意使該半截紙板與原簽注之半截紙板接合處看起來符合，再將倆截紙板影印
    合併，三人於同年月二十四日上午，一同前往證人張李月香經營六合彩賭博處，
    出示前開影印簽單向證人張李月香佯稱證人陳薏帆簽中「０六─０七─一三─四
    六」四個號碼即港三、四星，合計贏得一百八十二萬四千元之彩金要求證人張李
    月香付款，證人張李月香則以其原來簽注之號碼並未中彩加以拒絕，惟其三人仍
    不願干休，一再索討，證人張李月香乃向臺中縣外埔鄉六分村村長謝福富求援央
    求排解，其後並由證人張李月香開立面額計四十五萬元之本票予證人陳薏帆，因
    認被告丙○○此部分事實另涉犯刑法第三百三十九條第一項之詐欺取財罪嫌。
四、按犯罪事實應依證據認定之，無證據不得推定其犯罪事實；又不能證明被告犯罪
    者，應諭知無罪之判決，刑事訴訟法第一百五十四條、第三百零一條第一項分別
    定有明文；且認定不利於被告之事實，須依積極證據，苟積極證據不足為不利於
    被告事實之認定時，即應為有利於被告之認定，更不必有何有利之證據，亦有最
    高法院三十年上字第八一六號判例可資參照；並認定犯罪事實所憑之證據，雖不
    以直接證據為限，間接證據亦包括在內；然而無論直接或間接證據，其為訴訟上
    之證明，須於通常一般之人均不致有所懷疑，而得確信其為真實之程度者，始得
    據為有罪之認定，倘其證明尚未達到此一程度，而有合理之懷疑存在時，基於無
    罪推定之原則，即應為無罪之判決（最高法院七十六年台上字第四九八六號判例
    參照）。本件檢察官認被告丙○○此部分事實涉犯刑法第三百三十九條第一項詐
    欺罪嫌，無非以上揭事實業據證人張李月香於警訊及偵查中指訴甚詳，核與證人
    謝福富、張子清（證人張李月香之子）分別於偵查中證述情節相符，並有證人陳
    薏帆書寫之紙板簽單扣案、付款契約書、本票三紙附卷可資佐證，而扣案之紙板
    簽單經承辦檢察官於偵查中當庭勘驗結果發現上半截紙板色澤較暗，下半截紙板
    較亮，依肉眼分辨即非原來同一紙板等資為論據。訊據被告丙○○則否認有何詐
    欺犯行，並辯稱：證人陳薏帆、朱國華向證人張李月香簽賭何號碼伊並不知道，
    是開獎後第二日，證人張李月香打電話告知伊表示證人陳薏帆、朱國華並未簽賭
    中獎，叫伊過去看看，伊告知證人張李月香寫錯了好好與人處理，其後證人張李
    月香與證人陳薏帆、朱國華是否和解之事，伊均不知情，且未參與，伊無詐欺犯
    行等語。經查，證人張李月香於本院審理時證稱其之所以認為被告丙○○與證人
    陳薏帆、朱國華係共同詐賭，係因為簽賭當日被告丙○○與證人陳薏帆、朱國華
    先後至其經營六合彩賭博處簽賭，故認被告丙○○有詐欺等語，顯為證人張李月
    香推測之詞；而證人謝福富、張子清在偵查中所為之證述，僅足以證明證人陳薏
    帆、朱國華確有向證人張李月香索取六合彩彩金之事實，已無從證明證人陳薏帆
    、朱國華有詐欺證人張李月香之情事；更不足資以認定被告丙○○有與證人陳薏
    帆、朱國華共同詐欺之事實；是不得僅以證人陳薏帆、朱國華前往證人張李月香
    前揭住處簽賭六合彩時，被告丙○○適在場，而依證人張李月香個人推測之詞，
    即遽認被告丙○○有與證人陳薏帆、朱國華有共同詐欺犯行。且證人陳薏帆、朱
    國華所為涉犯詐欺罪嫌部分，經檢察官起訴後，業經本院判決無罪，亦有本院九
    十一年度易字第一五七五號判決一件在卷可稽；足認被告丙○○所辯未詐欺證人
    張李月香等語，非不可採信；依前揭法律規定及判例意旨，於積極證據不足為不
    利於被告丙○○事實之認定時，即應為有利於被告丙○○事實之認定；此外，本
    院復查無其他積極之證據，足認被告丙○○確有如檢察官所指此部分詐欺犯行，
    為不能證明被告丙○○犯罪，惟檢察官認被告丙○○此部分事實與前揭為起訴效
    力所及之九十年十月二十二日、二十三日向證人張李月香簽賭六合彩部分之賭博
    罪之有罪判決間，有方法與結果牽連犯之裁判上一罪關係，爰不另為無罪之諭知
    ，附此敘明。
據上論斷，應依刑事訴訟法第二百九十九條第一項前段，刑法第五十六條、第二百六
十六條第一項前段、第二百六十八條、第三百三十九條第三項、第一項、第五十五條
前段、第二十六條前段、第四十一條第一項前段、第四十二條第二項、第三十八條第
一項第二款，罰金罰鍰提高標準條例第一條前段、第二條，判決如主文。
中      華      民      國      九十一      年    十一  月    二十二    日
                                    臺灣臺中地方法院刑事第一庭
                                        法  官  林  源  森
右正本證明與原本無異
如不服本判決，應於收受本判決後十日內向本院提出上訴書狀，其未敘述上訴理由者
，並得於提起上訴後十日內向本院補提理由書狀（均須按他造當事人之人數附繕本）
「切勿逕送上級法院」
                                        書記官
中      華      民      國      九十一      年    十一  月    二十二   日
附錄本案論罪科刑法條全文：
中華民國刑法第二百六十六條
在公共場所或公眾得出入之場所賭博財物者，處一千元以下罰金。但以供
人暫時娛樂之物為賭者，不在此限。
當場賭博之器具與在賭檯或兌換籌碼處之財物，不問屬於犯人與否，沒收
之。
中華民國刑法第二百六十八條
意圖營利，供給賭博場所或聚眾賭博者，處三年以下有期徒刑，得併科三
千元以下罰金。
中華民國刑法第三百三十九條
意圖為自己或第三人不法之所有，以詐術使人將本人或第三人之物交付者
，處五年以下有期徒刑、拘役或科或併科一千元以下罰金。
以前項方法得財產上不法之利益或使第三人得之者，亦同。
前二項之未遂犯罰之。
